臺灣臺中地方法院刑事判決　　　　　　　　　　　　九十一年度訴字第一三五號
　　公　訴　人　臺灣臺中地方法院檢察署檢察官
　　被　　　告　甲○○
右列被告因毒品危害防制條例案件，經檢察官提起公訴（九十一年度毒偵字第四七九
號），本院判決如左：
    主  文
甲○○施用第一級毒品，處有期徒刑柒月。扣案之第一級毒品海洛因壹包（淨重零點
壹伍公克，包裝重零點貳柒公克），沒收銷燬之。
    事  實
一、甲○○前於民國八十八年間因施用毒品案件，經本院以八十八年度毒聲字第七三
    七０號裁定觀察勒戒，經送觀察勒戒後，認無繼續施用毒品之傾向，由臺灣臺中
    地方法院檢察署檢察官以八十九年度毒偵字第八七一號為不起訴處分確定，嗣甲
    ○○復於八十九年因施用毒品案件，經本院以八十九年度毒聲字第三九一二號裁
    定觀察勒戒，經送觀察勒戒後，認有繼續施用毒品之傾向，先送強制戒治，並經
    本院於八十九年十月二十六日以八十九年度訴字第二二九九號判決甲○○連續施
    用第一級毒品，處有期徒刑十月，及連續施用第二級毒品，處有期徒刑六月，應
    執行有期徒刑一年二月確定。詎甲○○復於九十一年二月四日二十三時起回溯七
    十二小時內之某時，在不詳地點，以不詳之方法，施用第一級毒品海洛因一次。
    嗣於九十一年二月二日晚間十時三十分許，在臺中市○區○○路與柳川西街口為
    警查獲，並對其採尿送驗，得知上情，且扣得一級毒品海洛因０．三公克一包（
    淨重０．一五公克，包裝重０．二七公克）及第二級毒品安非他命五．五公克（
    含袋重）（此業經本院於九十一年十月二十一日以九十一年度易字第二三三八號
    判決宣告沒收銷燬在案）。
二、案經臺中市警察局第三分局報請臺灣臺中地方法院檢察署檢察官偵查起訴。
    理  由
一、訊據被告甲○○矢口否認有何於右揭時地施用第一級毒品海洛因之犯行，且辯稱
    ：查獲當時伊因腳部受傷至中山醫學大學附設醫院開刀，可能係打針、吃藥的關
    係，致驗尿結果呈嗎啡陽性反應，查扣之海洛因不是伊所有，伊未吸食海洛因云
    云。惟查，被告因脛骨、腓骨內外踝骨折，於九十一年二月二日急診住院，於同
    年月三日接受手術鋼釘、鋼板內固定，術後並無使用嗎啡類的止痛劑，所以尿液
    並不會產生嗎啡陽性反應，病患（即被告）於二月四日出院，住院期間使用一般
    止痛藥等情，業據本院依職權向中山醫學大學附設醫院函查被告之診療狀況明確
    在卷可稽，是被告上開辯稱其係因住院打針、吃藥致尿液呈嗎啡陽性反應云云，
    殊無可取。另被告查獲當日經警採集尿液送鑑結果，呈嗎啡陽性反應，此有臺中
    市衛生局煙毒尿液檢驗成績書一紙在卷可稽。按海洛因係嗎啡經化學合成之半人
    工合成品，藥性倍於嗎啡，經吸食進入人體後，會水解還原成嗎啡，再循嗎啡之
    代謝方式排出體外等情，業據行政院衛生署藥物食品檢驗局以（七三）藥檢壹字
    第○三○二三一號函說明綦詳，故於吸食或施打海洛因之煙毒嫌犯尿液中，可檢
    驗出嗎啡煙毒反應；另一般吸食或施打煙毒（或麻醉藥品），八小時內約有百分
    之八十量於尿液中排出，二十四小時後剩餘量之百分之九十再排出，七十二小時
    後則只有微量排出，此曾經憲兵司令部八十五年五月七日（八○）鑑檢字第一七
    四六號函釋甚明。從而，被告於九十一年二月四日晚間十一時許被查獲，經採尿
    液送驗既發現有嗎啡之反應，揆諸前開說明，足認被告應於九十一年二月四日晚
    間十一時採尿前七十二小時內之某時，有施用海洛因一次之情形甚明，被告空言
    否認其有施用海洛因之犯行云云，顯係事後卸責之詞，不足採信，且扣案之第一
    級毒品海洛因一包（淨重０．一五公克，包裝重０．二七公克），經公訴人送法
    務部調查局以氣相層析質譜儀分析法及化學分析法檢驗結果係第一級毒品海洛因
    ，有法務部調查局九十一年四月十五日調科壹字第一二００一一四七六號驗定通
    知書一份附卷可證，且查獲當時同車之證人蕭希孟、廖國富均在警訊時證述上開
    扣案之海洛因係被告所有等語，故被告空言抗辯前揭扣案之第一級毒品海洛因非
    其所有等詞，亦非可信。又查被告前因施用毒品案件，經送觀察勒戒後，認無繼
    續施用毒品之傾向，由臺灣臺中地方法院檢察署檢察官以八十九年度毒偵字第八
    七一號為不起訴處分確定，嗣復因施用毒品案件，經送觀察勒戒後，認有繼續施
    用毒品之傾向，先送強制戒治，並經本院於八十九年十月二十六日以八十九年度
    訴字第二二九九號判決甲○○連續施用第一級毒品，處有期徒刑十月，及連續施
    用第二級毒品，處有期徒刑六月，應執行有期徒刑一年二月確定等情，有臺灣臺
    中地方法院檢察署刑案資料查註紀錄表及臺灣高等法院被告全國前案紀錄表各一
    份在卷可稽，是被告三犯施用第一級毒品罪堪予認定。
二、按海洛因係毒品危害防制條例第二條第二項第一款所規定之第一級毒品。被告施
    用第一級毒品海洛因，核其所為，係犯毒品危害防制條例第十條第一項之罪。被
    告因施用而持有第一級毒品之低度行為，為施用第一級毒品之高度行為所吸收，
    不另論罪。爰審酌被告犯罪之動機、手段及其曾因施用毒品之犯行，經二次觀察
    勒戒，復因三犯施用毒品之行為而負刑責並經令入戒治處所施以強制戒治一年等
    一切情狀，量處如主文所示之刑。扣案之第一級毒品海洛因一包（淨重０‧一五
    公克，包裝重０．二七公克），為毒品危害防制條例第二條第二項第一款所規定
    之第一級毒品，有法務部調查局上開驗定通知書在卷可查，應依同條例第十八條
    第一項前段沒收銷燬之。
據上論斷，應依刑事訴訟法第二百九十九條第一項前段，毒品危害防制條例第十條第
一項、第二十條第三項、第十八條第一項前段，判決如主文。
中    華    民    國    九十一    年    十二    月         二十         日
                  臺灣臺中地方法院刑事第一庭
                                        法  官  楊  曉  惠
右正本證明與原本無異。
如不服本判決，應於送達後十日內向本院提出上訴狀（須附繕本），上訴於臺灣高等
法院臺中分院。
                                        書記官
中    華    民    國    九十一    年    十二    月         二十         日
附錄論罪科刑法條
毒品危防制條例第十條第一項
施用第一級毒品者，處六月以上五年以下有期徒刑。
